臺灣板橋地方法院民事判決　　　　　　　 94年度婚字第738號
原　　　告　乙○○
　　　　　　　　　　　　之2
訴訟代理人　李慶豐律師
被　　　告　甲○○
上列當事人間請求履行同居事件，於民國九十四年七月二十七日
經言詞辯論終結，本院判決如下：
    主      文
被告應與原告同居。
訴訟費用由被告負擔。
    事      實
甲、原告方面：
一、聲明：如主文所示。
二、陳述：
（一）原告與被告於民國八十年五月十二日結婚，婚後以台北縣
      五股鄉○○路○段一四九巷六一號之二為住所，並育有一
      子一女，夫妻感情原本融洽。
（二）嗣於九十三年初，原告發現被告與一劉姓女子有曖昧交往
      ，此後兩造即時生齟齬，感情生變。詎被告於九十三年七
      月間，竟索性自上開住處離家出走，匿居他處，方便其與
      該劉姓女子來往，置家中妻兒於不顧，復於九十三年九月
      間，未經原告同意，擅將兩造之子吳秉諭帶離與其同住，
      迄今仍未返家同居。
（三）按夫妻互負同居之義務，民法第一千零一條前段有明文規
      定。被告擅自離家，無故拒與原告履行同居生活，迄未返
      家，顯然違背同居義務，爰依民法第一千零一條之規定，
      訴請被告履行同居義務。
三、證據：提出戶籍謄本二件、照片一幀、名片影本一只、淡水
    信用合作社信封影本一份為證，並聲請訊問證人即兩造之女
    吳筠儀。
乙、被告方面：
一、聲明：原告之訴駁回。
二、陳述：
（一）被告承認於九十三年七月間自台北縣五股鄉○○路○段一
      四九巷六一號之二住所離開，搬遷在外居住後，且於九十
      三年九月間，將兩造之子吳秉諭帶離與其同住，迄今仍未
      返家與原告同居。
（二）被告否認其自九十三年間起與劉姓女子交往，發生曖昧關
      係，亦否認於離家後，有與劉姓女子來往之情事。
（三）被告係因要求原告幫忙調借新台幣（下同）十萬元應急，
      卻遭拒絕，導致雙方爭吵，以及原告管教兩造之子吳秉諭
      過於嚴格，兩造對於管教方式之觀念發生歧異，始離家未
      回。
（四）被告仍不願返回上開住所與原告同居。
三、證據：提出淡水信用合作社活期儲蓄存款存摺一份為證。
    理      由
一、原告主張兩造係夫妻，婚後以台北縣五股鄉○○路○段一四
    九巷六一號之二四樓為住所，現婚姻關係仍存續中之事實，
    業據原告提出戶籍謄本為證，並為被告所自認，應堪認定。
二、本件經本院於言詞辯論時整理並協議簡化兩造爭點如下：
（一）兩造所不爭執之事項：
  １、被告於九十三年七月間自兩造設於台北縣五股鄉○○路○
      段一四九巷六一號之二之住所離開，復於九十三年九月間
      返回該處，未經原告之同意帶走兩造之子吳秉諭，迄今仍
      未返家，處於分居狀態。
　２、被告離家後，並未告知其搬遷之居所地址。
　３、被告仍不願返回上開住所與原告同居。
（二）兩造所爭執之事項：
　１、原告主張被告自九十三年間起與劉姓女子交往，彼此有曖
      昧關係，惟此為被告所否認。
　２、原告主張被告離家後，仍與劉姓女子來往，惟此為被告所
      否認。
　３、被告抗辯其離家原因為要求原告幫忙調借十萬元應急，卻
      遭拒絕，導致雙方爭吵，以及原告管教兩造之子吳秉諭過
      於嚴格，兩造對於管教方式之觀念發生歧異所致，惟此為
      原告所否認。
（三）以下即就上開爭點予以分別論述。
三、原告主張上開被告離家並帶走兩造之子吳秉諭，迄今未返家
    之事實，除為被告所不爭執外，並經證人即兩造之女吳筠儀
    到庭證述屬實（參見本院九十四年八月十日言詞辯論筆錄）
    ，堪信為真實。
四、原告雖又主張被告係因自九十三年間起與劉姓女子交往，發
    生曖昧關係，始離家出走，匿居他處，且於離家後繼續與該
    劉姓女子來往等情，惟此為被告所堅詞否認，辯以其並無自
    九十三年間起與劉姓女子交往，發生曖昧關係，亦無於離家
    後與劉姓女子來往之情事等語。按當事人主張有利於己之事
    實者，就其事實有舉證之責任，民事訴訟法第二百七十七條
    定有明文。依此一舉證責任分配之原則，即應由原告就該事
    實負舉證責任，然原告始終未舉出其他證據以實其說，應認
    此為臆測之詞，其於該主張事實並無確實證明方法，而被告
    就其抗辯事實雖不能舉證，亦不因此受不利之認定。依本院
    調查之結果，原告所提出之證據，既不足為主張事實之證明
    ，自不能認其主張之事實為真實。
五、關於被告離家，拒絕履行同居是否有正當理由乙節，被告雖
    辯以其係因要求原告幫忙調借十萬元應急，卻遭拒絕，導致
    雙方爭吵，以及原告管教兩造之子吳秉諭過於嚴格，兩造對
    於管教方式之觀念發生歧異，始離家未回云云。惟此為原告
    所否認，參酌證人吳筠儀證稱：「（問：爸爸是否因為在與
    媽媽吵架之後才離開的嗎？）不是，是因為外面那個女人的
    關係。」、「但是我沒有看過爸爸跟那個女人有怎樣。」、
    「（問：爸爸經常因為媽媽管教哥哥太嚴格而與媽媽發生爭
    吵嗎？）有。」、「（問：媽媽管教哥哥會太嚴嗎？）不會
    。」等語（參見同上言詞辯論筆錄），固然不能遽認被告係
    因與劉姓女子交往始離家，亦無法逕認被告所辯事實確屬真
    正。退步言之，縱被告所辯事實為真正，被告與原告就金錢
    之調借運用及子女管教方式雖有意見相左之情事，亦應力謀
    和諧解決之道，選擇其他平和手段，始能兼獲家庭和諧，殊
    無逕自離家不回之理，否則對身為配偶之原告而言，豈不失
    平之至！是被告所辯情節尚不足以作為拒絕履行同居之正當
    理由。
六、綜上，本件被告與原告為夫妻關係，竟不履行同居義務，已
    如前述，被告所辯兩造分居原因，復無法舉證以實其說，是
    被告所辯情節尚不足以作為拒絕履行同居之正當理由。此外
    ，復查無任何證據足資證明被告有不履行同居之正當理由，
    原告主張被告係無故拒絕履行夫妻同居義務，自堪信為真實
    。
七、按除有不能同居之正當理由外，夫妻間有互負同居之義務，
    民法第一千零一條定有明文。本件被告與原告為夫妻關係，
    竟不履行同居義務，又無不能履行同居義務之正當理由，是
    原告本於現存之夫妻關係，訴請被告履行同居義務，為有理
    由，應予准許。
八、本件事證已臻明確，兩造其餘攻擊防禦方法及所提之證據，
    經審酌核與判決結果無影響，爰不一一論述，附此敘明。
九、據上論結，本件原告之訴為有理由，爰依民事訴訟法第七十
    八條，判決如主文。
中　　華　　民　　國　　94　　年　　8 　　月　  29　　日
                          臺灣板橋地方法院家事法庭
                              法　官　郭光興
右正本證明與原本無異
如不服本判決，應於判決送達後二十日內向本院提出上訴狀
中　　華　　民　　國　　94　　年　　8 　　月　  30　　日
                              書記官　翁子婷
